臺灣臺中地方法院刑事判決　　　　　　　96年度訴字第1948號
公　訴　人　臺灣臺中地方法院檢察署檢察官
被　　　告　甲○○
　　　　　　　　　　　號
　　　　　　　　　　　樓之7
　　　　　　　　　　（現羈押於臺灣臺中看守所）
指定辯護人　本院公設辯護人丁○○
上列被告因強盜案件，經檢察官提起公訴（九十六年度偵字第一
三五七一號），本院判決如下：
    主    文
甲○○意圖為自己不法之所有，攜帶兇器，以強暴至使不能抗拒
，而取他人之物，處有期徒刑柒年陸月。扣案之單刃剪刀壹把、
口罩壹個、自製頭巾壹條及塑膠袋一個，均沒收。
    犯罪事實
一、甲○○因無業缺錢花用，竟意圖為自己不法之所有，於民國
    九十六年五月二十九日凌晨零時許，先在臺中縣龍井鄉○○
    ○路東園巷一弄七號二樓之七號住處，將剪刀一把拆成單刃
    剪刀二把後，旋於同日凌晨四時十五分許，頭戴頭巾，臉戴
    口罩，手持其自製之客觀上足供兇器使用之單刃剪刀一把，
    進入臺中縣龍井鄉○○村○○路二二四號之「全家便利商店
    」內，對正在看店之店員乙○○喝稱：「我要搶錢！」，隨
    即走到收銀機旁，喝令乙○○打開收銀機，乙○○未照做，
    甲○○即強行取走乙○○所有置於收銀機旁之SONY  ERICSS
    ON廠牌手機一支（內含門號○九五五─二九三三五四號SIM
    卡一張），乙○○懾於甲○○手持兇器而不敢反抗，遂任由
    甲○○取走其上開手機，然甲○○並未因此滿足，其再度喝
    令乙○○打開收銀機，而因乙○○仍無動靜，甲○○竟持前
    揭單刃剪刀朝乙○○之雙腿猛刺二刀，致乙○○受有髖及大
    腿開放性傷口之傷害（傷害部分未據告訴），之後甲○○自
    行開啟收銀機未果，復再度喝令乙○○打開收銀機，而以上
    揭強暴方法至使乙○○不能抗拒，遂開啟收銀機，任由甲○
    ○將收銀機內之新臺幣（下同）佰元鈔五十張、伍拾元硬幣
    二十五枚搜刮一空（共計六千二百五十元），得手後裝入自
    備之塑膠袋內，旋即徒步往店外逃逸，並將上開手機內之
    SIM 卡抽出丟棄於途中。嗣經警據報前往處理，於同日凌晨
    四時二十五分許，循線在龍井鄉○○村○○路近臺中港路東
    側人行道將甲○○逮捕，當場自其身上起獲其作案所用之單
    刃剪刀一把、口罩一個、自製頭巾一條及塑膠袋一個，暨強
    盜所得之佰元鈔五十張、伍拾元硬幣二十五枚及手機一支（
    已發還），繼於臺中縣龍井鄉○○○路東園巷一弄七號二樓
    之七住處扣得另一把單刃剪刀。
二、案經臺中縣警察局烏日分局報告臺灣臺中地方法院檢察署檢
    察官偵查起訴。
    理    由
壹、程序部分：
    按被告以外之人於審判外之言詞或書面陳述，除法律有規定
    者外，不得作為證據。被告以外之人於審判外之陳述，雖不
    符前四條之規定，而經當事人於審判程序同意做為證據，法
    院審酌該言詞陳述或書面陳述作成時之情況，認為適當者，
    亦得為證據。當事人、代理人或辯護人於法院調查證據時，
    知有刑事訴訟法第一百五十九條第一項不得為證據之情形，
    而未於言詞辯論終結前聲明異議者，視為有前項之同意，刑
    事訴訟法第一百五十九條第一項、第一百五十九條之五分別
    定有明文。本院認定事實所憑之證據，部分屬傳聞證據，惟
    檢察官、被告甲○○及辯護人均未於本院言詞辯論終結前聲
    明異議，本院審酌該等言詞或書面陳述作成之情況，並無非
    出於任意性或不正取供，或違法或不當情事，且客觀上亦無
    不可信之情況，堪認為適當，依刑事訴訟法第一百五十九條
    之五第二項規定，均得作為證據，先予敘明。
貳、實體部分：
一、上揭犯罪事實，迄據被告甲○○於警詢、偵查及本院審理中
    坦承不諱，核與證人乙○○於警詢證述之情節相符，且有監
    視錄影光碟一片、監視錄影畫面翻拍照片四張、搜索扣押筆
    錄二份、贓物認領保管單一紙、指認照片二張、臺中榮民總
    醫院診斷證明書、刑案現場測繪圖一紙附卷足稽，暨扣案之
    前揭單刃剪刀二把、口罩一個、自製頭巾一條及塑膠袋一個
    可資佐證，足徵被告上開不利於己之自白與事實相符。本案
    事證明確，被告上開加重強盜犯行洵堪認定，應依法論科。
二、論罪科刑
（一）按強盜罪之成立，以意圖為自己或第三人不法之所有，施
      以強暴、脅迫、藥劑、催眠術或他法，至使不能抗拒而取
      他人之物或使其交付者為構成要件。所稱「至使不能抗拒
      」係指行為人所施之強暴、脅迫等不法行為，在事實上，
      已達於使被害人精神上萌生恐懼心理，至無法抗拒或不能
      抗拒之程度而言；強盜罪之強暴、脅迫，祇須抑壓被害人
      之抗拒或使被害人身體上、精神上處於不能抗拒之狀態為
      已足，其暴力縱未與被害人身體接觸，仍無礙於強盜罪責
      之成立；若當場對被害人施以強暴脅迫，達於不能抗拒之
      程度，即係強盜行為，不能再論以恐嚇取財罪名，至被害
      人有無抗拒，或行為人持以實施強暴脅迫之兇器是否取自
      被害人之處所，及行為後如何離去，均於其是否為強盜，
      不生影響。如果施用強暴脅迫使人不能抗拒而為奪取，即
      應成立強盜之罪。至所謂強暴脅迫手段，祇須抑壓被害人
      之抗拒，足以喪失其意思自由為已足，縱令被害人實際並
      無抗拒行為，仍於強盜罪之成立，不生影響（最高法院八
      十六年度臺上字第三一四三號、八十九年度臺上字第三○
      三五號、九十一年度臺上字第二六五三號、九十二年度臺
      上字第二九八二號判決要旨可資參照）。復按所謂兇器，
      其種類並無限制，凡客觀上足以對人之生命身體、安全構
      成威脅，具有危險性之兇器為已足，並不以攜帶之初有行
      兇之意圖為必要（最高法院七十九年臺上字第五二五三號
      判例意旨參照）；查被告持其所自備之單刃剪刀一把，依
      公眾週知之一般常識，上開刀械應係以鐵質打造，刀刃前
      端鋒利，足為傷害人之生命、身體之兇器使用，故核被告
      所為，係犯強盜罪而有刑法第三百二十一條第一項第三款
      情形，應論以同法第三百三十條第一項攜帶兇器強盜罪。
（二）爰審酌被告未曾受有罪判決之宣告，有臺灣高等法院被告
      前案紀錄表在卷可考，其不思以正途賺取所需，竟持單刃
      剪刀強盜財物，嚴重敗壞社會治安，行為殊不可取，惟念
      其犯後能坦承犯行，態度良好，實際犯罪所得僅為六千二
      百五十元，雖於強盜過程中，以所持兇器加害被害人乙○
      ○，但已與其和解（有調解程序筆錄在卷可稽），暨其犯
      罪之動機、目的、手段等一切情狀，量處如主文所示之刑
      ，以資儆懲。
（三）扣案之單刃剪刀其中一把、口罩一個、自製頭巾一條及塑
      膠袋一個係被告所有，並供本件犯罪所用之物，業經被告
      供明在卷，爰併依刑法第三十八條第一項第二款規定宣告
      沒收之。至扣案之另一把單刃剪刀，雖為被告所有，但並
      非供本件犯罪使用之物，自毋庸宣告沒收。
據上論斷，應依刑事訴訟法第二百九十九條第一項前段，刑法第
三百三十條第一項、第三十八條第一項第二款，判決如主文。
本案經檢察官丙○○到庭執行職務。
中　　華　　民　　國　　96　　年　　9 　　月　　4 　　日
                  刑事第九庭    審判長法  官  周瑞芬
                                      法  官  余德正
                                      法  官  莊秋燕
以上正本證明與原本無異。
如不服本判決，應於收送達後十日內向本院提出上訴書狀（應敘
述具體理由並附繕本）。
上訴書狀如未敘明理由，應於上訴期間屆滿後二十日內補提理由
書於本院。
                                      書記官  顏督訓
中　　華　　民　　國　　96　　年　　9 　　月　　4 　　日
附錄論罪科刑法條：
中華民國刑法第三百三十條（加重強盜罪）
犯強盜罪而有第三百二十一條第一項各款情形之一者，處七年以
上有期徒刑。
前項之未遂犯罰之。
中華民國刑法第三百二十一條
（加重竊盜罪）
犯竊盜罪而有左列情形之一者，處六月以上、五年以下有期徒刑
：
一  於夜間侵入住宅或有人居住之建築物、船艦或隱匿其內而犯
    之者。
二  毀越門扇、牆垣或其他安全設備而犯之者。
三  攜帶兇器而犯之者。
四  結夥三人以上而犯之者。
五  乘火災、水災或其他災害之際而犯之者。
六  在車站或埠頭而犯之者。
前項之未遂犯罰之。
